臺灣板橋地方法院刑事判決　　　　　　99年度簡上字第1351號
公　訴　人　臺灣板橋地方法院檢察署檢察官
上　訴　人　郭劉富美
即　被　告
上列上訴人即被告因傷害案件，不服本院99年度簡字第7457號中
華民國99年11月22日第一審判決（聲請簡易判決處刑案號：99年
度偵字第1677號），提起上訴，本院管轄之第二審合議庭判決如
下：
    主  文
上訴駁回。
郭劉富美緩刑貳年。
    事實及理由
一、本案經原審審理結果，以上訴人即被告郭劉富美係犯刑法第
    277 條第1 項之傷害罪，並審酌被告身為養護中心管理人員
    ，僅因細故與外籍看護人員發生爭執，竟不思理性解決紛爭
    ，即對告訴人NGUYEN THI HANH （中文名阮氏幸）施暴成傷
    ，兼衡被告之素行、智識程度，告訴人所受之傷勢，迄今尚
    未與告訴人達成和解，以及被告犯罪後猶飾詞置辯、未見悔
    意等一切情狀，而引用刑事訴訟法第449 條第1 項前段、第
    3 項、第454 條第2 項，刑法第277 條第1 項、第41條第1
    項前段，刑法施行法第1 條之1 ，逕以簡易判決處刑，量處
    被告拘役50日，並諭知如易科罰金，以新臺幣（下同）1,00
    0 元折算1 日，其認事用法及量刑均無不當，應予維持，並
    引用原審判決書所記載之事實、證據及理由( 如附件) 。
二、上訴人即被告上訴意旨略以：案發當日係因臺北縣政府( 已
    改制為新北市政府) 勞工局的人員至鴻國養護中心要詢問告
    訴人平日工作情形，告訴人卻躲藏於宿舍並坐在床舖上拒絕
    面對勞工局人員之詢問，伊情急之下欲將告訴人牽下床，不
    料告訴人情緒激動並大動作反應，可能因此撞到床沿護欄，
    伊並無傷害告訴人身體之犯意，且伊斯時並未見到告訴人身
    上有何傷勢，若告訴人真有受傷情形，亦係伊不小心造成的
    ；再伊已與告訴人達成和解，希望從輕量刑，並給予緩刑等
    語。
三、證據能力部分：
(一)、證人即告訴人於調查局詢問時之證述：
    按被告以外之人於審判外之言詞或書面陳述，除法律有規定
    者外，不得作為證據，刑事訴訟法第159 條第1 項定有明文
    ，查告訴人於調查局詢問時之證述，為被告以外之人於審判
    外之言詞陳述，被告復不同意其得作為證據，揆諸前揭說明
    ，告訴人於調查局詢問時之證述不具有證據能力。
(二)、證人張逸凱於偵查時之證述：
    按被告以外之人於偵查中向檢察官所為之陳述，除顯有不可
    信之情況者外，得為證據，刑事訴訟法第159 條之1第2項定
    有明文，而偵查中對被告以外之人（包括證人、鑑定人、告
    訴人、被害人及共同被告等）所為之偵查筆錄，或被告以外
    之人向檢察官所提之書面陳述，性質上均屬傳聞證據。惟現
    階段刑事訴訟法規定檢察官代表國家偵查犯罪、實施公訴，
    依法其有訊問被告、證人及鑑定人之權，證人、鑑定人且須
    具結，而實務運作時，檢察官偵查中向被告以外之人所取得
    之陳述，原則上均能遵守法律規定，不致違法取供，其可信
    度極高，職是，被告以外之人前於偵查中已具結而為證述，
    除反對該項供述得具有證據能力之一方，已釋明「顯有不可
    信之情況」之理由外，不宜以該證人未能於審判中接受他造
    之反對詰問為由，即遽指該證人於偵查中之陳述不具證據能
    力。查證人張逸凱於偵查中接受檢察官訊問時，業經具結在
    案，有結文1 紙在卷可證，被告並未具體指摘證人張逸凱於
    偵訊時之陳述有何顯不可信之情況，揆諸前揭說明，證人張
    逸凱於偵訊時所言具有證據能力，得作為證據。
(三)、行政院衛生署桃園醫院所出具告訴人之急診病歷及診斷證明
    書：
    按醫師執行醫療業務時，不論患者是因病尋求診療，或因特
    殊目的而就醫，醫師於診療過程中，應依醫師法之規定，製
    作病歷，此一病歷之製作，均屬醫師於醫療業務過程中所須
    製作之紀錄文書，而且每一醫療行為均屬可分，因其接續之
    看診行為而構成醫療業務行為，其中縱有因訴訟目的，例如
    被毆傷而尋求醫師之治療，對醫師而言，仍屬其醫療業務行
    為之一部分，仍應依法製作病歷，則該病歷仍屬業務上所製
    作之紀錄文書，與通常之醫療行為所製作之病歷無殊，自屬
    刑事訴訟法第159 條之4 第2 款所稱從事業務之人於業務上
    所須製作之紀錄文書，而診斷證明書係依病歷所轉錄之證明
    文書，自仍屬本條項之證明文書（最高法院97年度臺上字第
    66 6號裁判要旨參照），是卷內由行政院衛生署桃園醫院於
    98年10月6 日出具告訴人之急診病歷、診斷證明書係有證據
    能力。
(四)、再按刑事訴訟法第159 條第1 項雖規定，被告以外之人於審
    判外之言詞或書面陳述，除法律有規定外，不得作為證據。
    惟同法第159 條之5 第1 、2 項已規定，經當事人於審判程
    式同意作為證據，法院審酌該言詞陳述或書面陳述作成時之
    情況，認為適當者，亦得為證據。當事人、代理人或辯護人
    於法院調查證據時，知有第159 條第1 項不得為證據之情形
    ，而未於言詞辯論終結前聲明異議者，視為有前項之同意（
    指同條第1 項之同意作為證據），此乃第159 條第1 項所容
    許，得作為證據之例外規定之一；本案被告及檢察官於言詞
    辯論終結前，均未就本院所調查之證據主張有刑事訴訟法第
    159 條第1 項不得為證據之情形，本院覆審酌各該證據作成
    時並無違法及證明力明顯過低之瑕疵等情況，認為適當，是
    本案經調查之證據均有證據能力，合先敘明。
四、茲就被告前揭上訴理由，另補充論述如下：
(一)、查被告於前揭時、地，因告訴人不願配合勞工局人員的訪查
    ，因而有伸手欲拉告訴人下床之舉動，業據被告坦承不諱，
    雖被告辯稱：係告訴人情緒激動以致自己撞傷云云，惟案發
    斯時被告確係以一手拉告訴人之手臂、另一手勒住告訴人脖
    子之方式，強拉告訴人，致使告訴人不支倒地，並撞及床腳
    之事實，業據原審傳訊證人即告訴人阮氏幸、證人陳氏是、
    陳氏蘭到庭結證明確( 見原審卷第69至第72頁) ，渠等三人
    所證情節相符一致，並無明顯矛盾之處。並酌以證人即當日
    到場協助處理之欣嶸人力資源管理顧問有限公司人員張逸凱
    亦於偵查及原審證稱：「當天約3 點半左右，我接到鴻國的
    電話要我過去，因為勞工局要檢查，但告訴人不配合，要我
    過去與外勞溝通，我在5 點左右到，我與告訴人、證人陳氏
    是、陳氏蘭講了很久，但他們都不願意配合，後來我就在旁
    邊等，後來養護中心就說找其他人與他們談談看，後來就有
    其他人請他們過去，但我不知道那個人是誰，6 點左右我接
    到我們公司的電話，要我將公司的車開回去，我離開十幾分
    鐘左右，我回來時聽到養護中心有人說告訴人與養護中心的
    人有拉扯，但過程我沒有看到」、「當天是在下午到鴻國養
    護中心去結算外勞薪資，勞工局到現場作例行訪視，希望這
    個外勞到勞工局人員那裡去接受訪視約談，但因為外勞與雇
    主之間某些原因，外勞表示要勞工局人員上來，他們才接受
    訪談，在這之間，我接到公司來電，告訴我有另一名同事受
    傷，要公務車前去接送，我就下樓，上來時我才聽說告訴人
    與被告有發生糾紛。告訴人被被告拉扯受傷我沒有看到，是
    有聽到外勞與雇主他們在說。現場後來有2 位警察到場，我
    好像有看到告訴人出示手臂給警察看，告訴人他說是拉扯受
    傷，告訴人傷勢看起來是紅紅的」等語( 見98年度他字第66
    20號卷二第457 頁、原審卷第76頁背面至77頁) ，足認證人
    張逸凱與告訴人進行協調之際，證人陳氏是、陳氏蘭確有在
    場，且證人張逸凱在短暫離開現場復返回時，即聽聞在場之
    養護中心雇主及勞工均對被告與告訴人發生拉扯乙事有所談
    論，並有親眼見聞告訴人出示手臂予員警看時，其雙手已呈
    現紅色情事，此已足徵告訴人及證人陳氏是、陳氏蘭三人所
    證上情，絕非子虛，此外，並有行政院衛生署桃園醫院99年
    10月22日桃醫病歷字第0990009898號函暨所附告訴人急診病
    歷資料、診斷證明書及告訴人所提出之傷勢照片2 紙在卷可
    稽( 見原審卷第40至42頁、第97至98頁) ，堪認本案係因被
    告強拉告訴人，致告訴人跌落下床並受傷，被告辯稱係告訴
    人因情緒激動自行撞到床沿護欄云云，尚難採信。
(二)、被告雖再辯稱：伊與告訴人拉扯之後，並未見到告訴人有傷
    ，且告訴人驗傷時間係在98年10月6 日，難以證明係伊與告
    訴人拉扯中所造成云云，惟觀以上揭告訴人之傷勢照片：其
    右手上臂呈現兩條似瘀青色澤之條紋( 見原審卷第97至98頁
    ) ，而衡以人體在遭受碰撞後，若無開放性傷口，於第一時
    間多難以肉眼觀察是否有瘀青情形( 即血液從受傷的血管滲
    出，流到周遭的組織裡) ，而需等到一段時間後，血液滲出
    之情形始會顯明，故雖證人即到場處理之員警曾文駿、劉錦
    聰2 人於原審時證稱：當時用肉眼看告訴人的傷勢沒有怎樣
    、不明顯、沒有看到受傷紅腫之情形云云( 見原審卷第73至
    74 頁)，亦難以此遽認告訴人在遭被告拉扯而跌落倒地後並
    未受傷，自不足採之作為對被告有利之認定。再參以證人曾
    文駿、劉錦聰2 人並證稱：伊等到場後，告訴人一再表達欲
    離開鴻國養護中心之意願，然被告找仲介來，表示要自行處
    理等語( 見原審卷第73至74頁) ，被告則於上訴狀中自承：
    告訴人係至案發後翌日即98年10月6 日上午11、12時許始由
    NGO 團體( 即財團法人台灣省天主教會新竹教區附設越南外
    勞配偶辦公室，下稱天主教會外配辦公室) 將之帶離養護中
    心等語( 見本院卷第3 頁) ，可見告訴人在遭被告拉扯而受
    傷後，並未立即獲得員警之協助而得及時離開鴻國養護中心
    並就醫，反遲至翌日中午始在天主教會外配辦公室人員協助
    下離開，故告訴人於案發翌日下午5 時30分許至醫院掛急診
    並進行驗傷，並無何違悖常理之處，且告訴人經診斷之傷勢
    為「上臂挫傷、背部挫傷、髖挫傷」，亦與告訴人上開陳述
    遭被告用力拉扯致倒地撞及床側之情形相符，堪認其所受上
    開傷勢確與被告之拉扯傷害行為有因果關係。再衡以被告與
    告訴人於前揭時、地發生拉扯時，告訴人係坐於床舖上不願
    下床，被告卻仍一手拉住告訴人之手臂、另一手則勒住告訴
    人脖子之方式，強拉告訴人，被告係智識正常之成年人，其
    對於此舉勢必會造成告訴人因而倒地及受傷，顯有所預見，
    卻仍執意為之，其有傷害告訴人身體之故意甚明，被告辯稱
    係不小心造成告訴人受傷云云，顯係事後卸責之詞，尚難採
    信。
(三)、綜上，本件事證明確，被告犯行堪以認定。原審以上述法條
    ，予以論罪科刑，其認事用法並無違誤，量刑亦屬妥適。被
    告仍執前詞否認犯行，非有理由；再被告雖於提起上訴後、
    本院言詞辯論終結前與告訴人達成和解，有刑事告訴撤回狀
    乙份在卷可佐( 見本院卷第51頁) ，然此屬原審判決後始發
    生之事實，原審自無從加以審酌，即難以此遽指原審之量刑
    有何不當之處，故被告上訴為無理由，應予駁回。惟查被告
    前未曾因故意犯罪受有期徒刑以上刑之宣告，有臺灣高等法
    院被告全國前案紀錄表在卷可憑，本院考量被告年紀已近70
    歲，係因工作上之細故，一時失慮而觸犯刑罰，事後雖仍否
    認犯行，然已主動與告訴人達成和解；本院綜合上開各情，
    認對其宣告之刑以暫不執行為適當，爰依刑法第74條第1 項
    第1 款規定，併予宣告緩刑2年，以啟自新。
據上論斷，應依刑事訴訟法第455 條之1 第1 項、第3 項、第36
8 條、第373 條，刑法第74條第1 項第1 款，判決如主文。
本案經檢察官王筱寧到庭執行職務。
中    華    民    國   100    年    3     月    11    日
                  刑事第十三庭  審判長法  官  林淑婷
                                      法  官  饒金鳳
                                      法  官  陳昭筠
上列正本證明與原本無異。
本件不得上訴。
                                      書記官  黃文儀
中    華    民    國   100    年    3     月    14    日